臺灣高雄地方法院民事裁定
110年度消債更字第229號

聲  請  人  葉翔文  
0000000000000000

0000000000000000

代  理  人  陳韋樵律師

上列當事人因消費者債務清理事件聲請更生，本院裁定如下：
    主  文
聲請人葉翔文自中華民國一一一年三月二十三日下午四時起開始
更生程序。
命司法事務官進行本件更生程序。
    理  由
一、按債務人不能清償債務或有不能清償之虞者，得依本條例所
    定更生或清算程序，清理其債務；債務人無擔保或無優先權
    之本金及利息債務總額未逾新臺幣（下同）12,000,000元者
    ，於法院裁定開始清算程序或宣告破產前，得向法院聲請更
    生；法院開始更生程序之裁定，應載明其年、月、日、時，
    並即時發生效力；法院開始更生或清算程序後，得命司法事
    務官進行更生或清算程序，必要時得選任律師、會計師或其
    他適當之自然人或法人1人為監督人或管理人，消費者債務
    清理條例（下稱消債條例）第3條、第16條第1項、第42條第
    1項、第45條第1項分別定有明文。
二、聲請意旨略以：伊有不能清償債務情事，曾於消債條例施行
    前，依中華民國銀行公會會員辦理消費金融案件無擔保債務
    協商機制請求共同協商債務方案成立，惟因不可歸責於己之
    事由毀諾。伊又未經法院裁定開始清算程序或宣告破產，爰
    聲請更生等語。
三、經查：
  ㈠聲請人於消債條例施行前，依中華民國銀行公會會員辦理消
    費金融案件無擔保債務協商機制請求共同協商債務方案成立
    ，聲請人應自民國95年9月起，分80期，利率0％，每月清償1
    1,467元，嗣聲請人未如期繳款而於95年11月30毀諾，固有
    滙豐銀行陳報狀（本案卷第124至127頁）可稽。惟聲請人於
    毀諾時無業，未投保勞保，有勞工保險被保險人投保資料表
    （本案卷第30頁）可考。以聲請人斯時無業之狀況，已難負
    擔每月11,467元之還款金額，堪認聲請人有不可歸責於己之
    事由，致不能履行原協商條件。
　㈡聲請人復於110年8月2日提出債權人清冊，向本院聲請調解債
    務清償方案，經本院110年度司消債調字第363號受理，因債
    權人非屬金融機構，毋庸經前置調解程序，聲請人乃於110
    年8月11日具狀聲請更生等情，業經本院依職權調取上開調
    解卷宗核閱無訛。
  ㈢聲請人於108年度至109年度均無申報所得，名下無財產；又
    聲請人於108年8月至109年2月於椰子佬冷泡茶任職，日薪60
    0元，收入共計96,000元，109年3月至5月無業，109年6月至
    110年1月於呷四海燒烤店任職，日薪700元，收入共計112,0
    00元，110年2月至6月6日無業，110年6月7日起於義大醫院
    任職，110年6月實領收入為19,734元，110年7月至12月平均
    每月實領收入約30,321元【計算式：（32,061＋28,366＋29,7
    63＋31,137＋29,276＋31,323）÷6＝30,321，本裁定計算式均採
    元以下4捨5入】，無業期間除仰賴積蓄外，曾向母親借款共
    計20,000元維持生活，前於109年5月25日、110年6月4日各
    領取行政院疫情紓困補助10,000元，未領取其他補助或給付
    等情，有108年至109年綜合所得稅各類所得資料清單及財產
    歸屬資料清單（本案卷第19至21頁）、財產及收入狀況說明
    書（本案卷第120至122頁）、債權人清冊（本案卷第7頁）
    、戶籍謄本（本案卷第38頁）、勞工保險被保險人投保資料
    表（本案卷第30頁）、個人商業保險查詢結果表（本案卷第
    60頁）、財團法人金融聯合徵信中心前置協商專用債權人清
    冊（本案卷第17至18頁）、信用報告（本案卷第57至58頁）
    、社會補助查詢表（本案卷第84至86頁）、租金補助查詢表
    （本案卷第87頁）、勞動部勞動力發展署高屏澎東分署函（
    本案卷第70頁）、勞動部勞工保險局函（本案卷第69頁）、
    健保投保紀錄（本案卷第66頁）、存簿（本案卷第31至32頁
    ）、薪資表（本案卷第28至29頁、第135至139頁）、收入切
    結書（本案卷第61頁）、義大醫療財團法人義大醫院函（本
    案卷第71至74頁）、聲請人母親簽立之借款切結書（本案卷
    第123頁）等附卷可證。依聲請人上述工作、收入及財產情
    況，堪認以其110年7月至12月平均每月實領收入約30,321元
    核算其償債能力，較為妥適。
  ㈣關於聲請人必要生活費用部分，聲請人主張108年3月至109年
    22月、109年6月至110年1月每月支出11,299元，109年3月至
    5月、110年2月至6月6日無業期間，每月支出約8,299元，自
    110年6月7日起迄今，每月支出約14,701元（均無房屋租金
    ）乙情。按債務人必要生活費用，以最近1年衛生福利部或
    直轄市政府所公告當地區每人每月最低生活費1.2倍定之，
    消債條例第64條之2第1項定有明文。本院參酌衛福部社會司
    所公告111年度高雄市最低生活費為14,419元，1.2倍即17,3
    03元。又聲請人陳稱係於父親所有房屋居住乙情，是其無房
    屋費用支出，故計算其個人每月必要生活費時，即應自前開
    已包括居住費用在內之每月最低生活費用中，扣除相當於房
    屋支出所佔比例（大約為24.36％）。依此計算結果，聲請人
    每月之必要生活費應以13,088元為準【計算式：17,303×（1
    －24.36%）＝13,088】，逾此範圍難認必要。
  ㈤關於聲請人扶養支出部分，聲請人稱須負擔長女葉○妘、長子
    葉○均之扶養費，108年8月至109年2月、109年6月至110年1
    月13日每月共給付3,000元，109年3月至5月、110年2月至6
    月6日聲請人無業期間，則未給付扶養費，110年6月7日起迄
    今，每月共給付15,000元。經查，葉○妘係99年1月生，葉○
    均係102年4月生，於108年度至109年度均無申報所得，名下
    無財產，未領取補助等情，此有戶籍謄本（本案卷第59頁）
    、108年度稅務電子閘門財產所得調件明細表（本案卷第111
    至112頁）、所得資料清單及財產歸屬資料清單（本案卷第6
    2至65頁）、社會補助查詢表（本案卷第81至83頁、第88至9
    0頁）、前配偶簽立之切結書（本案卷第68頁、第133頁）附
    卷可考。葉○妘、葉○均既均未成年，名下復無財產，應有受
    扶養之權利。又按受扶養者之必要生活費用，準用第1項規
    定計算基準數額，並依債務人依法應負擔扶養義務之比例認
    定之，消債條例第64條之2第2項亦有明定。因葉○妘、葉○均
    與前配偶同住，無房屋費用支出，爰自其必要生活費用中扣
    除相當於房屋支出所佔比例（111年度高雄市每人每月不含
    房屋支出之最低生活費之1.2倍13,088元），再由聲請人與
    前配偶共同負擔，聲請人應負擔13,088元（計算式：13,088
    ×2÷2＝13,088），逾此範圍，不予採計。
  ㈥承上，聲請人目前每月平均收入30,321元，扣除個人必要支
    出13,088元、子女扶養費13,088元後，剩餘4,145元，而聲
    請人目前負債總額為1,335,201元（本案卷第75至80頁，包
    括：第一金融資產管理股份有限公司），以每月所餘逐年清
    償，至少須約27年（計算式：1,335,201÷4,145÷12≒27）始
    能清償完畢，應認其已不能清償債務。此外，聲請人無擔保
    或無優先權之債務總額未逾1,200萬元，且無消債條例第6條
    第3項、第8條或第46條各款所定駁回更生聲請之事由存在。
    則聲請人聲請更生為有理由，應予准許，爰命司法事務官進
    行本件更生程序。
四、依消債條例第11條第1 項、第45條第1 項、第16條第1 項，
    裁定如主文。
中　　華　　民　　國　　111 　年　　3 　　月　　23　　日
              　　民事庭　　  法　官　李育信
以上正本係照原本作成。
本裁定不得抗告。
中　　華　　民　　國　　111 　年　　3 　　月　　23　　日

  　                          書記官　何福添